臺灣臺南地方法院民事裁定　　　　　　　96年度家抗字第32號
抗　告　人　戊○○
相　對　人　丁○○
　　　　　　甲○○
　　　　　　丙○○
　　　　　　乙○○
上列抗告人因與相對人間聲請確定訴訟費用額事件，對於中華民
國95年12月28日本院95年度家聲字第146號第一審裁定提起抗告
，本院裁定如下：
    主    文
抗告駁回。
抗告費用新台幣壹仟元由抗告人負擔。
    理    由
一、本件抗告意旨略以：
  （一）本件相對人即原告雖將抗告人與Billy C.S.Kim及Betty
         G.S.Kim（抗告人誤載為Betty C.S.Kim）併列為被告
        ，然依其訴訟標的，相對人並非對抗告人之繼承權有所
        爭議，且本件確定判決之主文「確認原告丁○○對被繼
        承人石再興於中華民國境內之遺產在應繼分16分之5範
        圍內之繼承權存在。確認原告甲○○、丙○○、乙○○
        對被繼承人石再興於中華民國境內之遺產在應繼分16分
        之1之範圍內之繼承權均存在」等內容，對於抗告人就
        被繼承人石再興遺產應享有二分之一應繼分之繼承權亦
        絲毫不生影響。且本件訴訟，乃關於共同被告Billy
        C.S.Kim及Betty G.S.Kim二人與相對人即原告間繼承權
        誰屬之爭議，亦不可能因抗告人為訴訟上之認諾或自認
        ，即足使法院逕為Billy C.S.Kim及Betty G.S.Kim二人
        敗訴之判決。故訴之利益即訴訟之利害關係確實僅存在
        於Billy C.S.Kim及Betty G.S.Kim二人與相對人之間，
        就抗告人而言，並無訴之利益或訴訟之利害關係可言。
  （二）按「共同訴訟人，按其人數，平均分擔訴訟費用。但共
        同訴訟人於訴訟之利害關係顯有差異者，法院得酌量其
        利害關係之比例，命分別負擔」，民事訴訟法第85條第
        1項定有明文。抗告人就本件訴訟，既無訴訟之利害關
        係，自不應負擔任何比例之訴訟費用。惟原裁定僅諭示
        本件共同被告Billy C.S.Kim、Betty G.S.Kim與抗告人
        應負擔之訴訟費用確定為新台幣（下同）432142元，而
        未就民事訴訟法第85條第l項之規定加以審酌裁定，於
        法自難謂非有違誤。
  （三）本案爭議僅在於Kim氏夫婦與被繼承人石再興間之收養
        關係是否合法有效，相對人即原告逕將抗告人列為共同
        被告，本非適法（應僅將抗告人聲請為參加人即足）。
        故民事訴訟法第81條第l款關於「勝訴人之行為，非為
        伸張或防衛權利所必要者之行為，所生之費用，法院得
        酌量情形，命勝訴之當事人負擔其全部或一部」之規定
        ，於本件訴訟費之裁判，應同有適用，原裁定未加審酌
        ，亦有未洽。
  （四）至於抗告人前所為遺產稅之申報，乃係依據被繼承人之
        美國身分及美國法院所為合法收養之相關文件作為依據
        ，並無過失可言。且在訴訟過程中，抗告人已表明：「
        如果雙方父母和解，我沒有意見，樂觀其成」等語，故
        依民事訴訟法第80條有關「被告對於原告關於訴訟標的
        之主張逕行認諾，並能證明其無庸起訴者，訴訟費用由
        原告負擔」之規定，亦有參酌適用或準用之必要。
  （五）綜上所述，原裁定確有違誤，爰依法提起抗告，聲明：
     1、原裁定廢棄。
     2、請裁定抗告人毋庸負擔本案訴訟費用。
     3、抗告費用由相對人負擔。
二、按訴訟費用，由敗訴之當事人負擔；又法院未於訴訟費用之
    裁判確定其費用額者，第一審受訴法院於該裁判有執行力後
    ，應依聲請以裁定確定之。依第1項確定之訴訟費用額，應
    於裁定送達之翌日起，加給按法定利率計算之利息。民事訴
    訟法第78條、第91條第1項、第3項定有明文。
三、經查：
  （一）相對人與抗告人及Billy C.S.Kim、Betty G.S.Kim間請
        求確認繼承權存在事件，業經本院93年度家訴字第54號
        判決相對人即原告丁○○、甲○○、丙○○、乙○○勝
        訴，第一審訴訟費用由抗告人及共同被告Billy C.S.
        Kim、Betty G.S.Kim共同負擔，嗣經相對人Billy C.S.
        Kim提起上訴後，再經台灣高等法院台南分院95年度重
        家上字第2號裁定駁回其上訴確定，第二審訴訟費用由
        Billy C.S.Kim負擔。
  （二）又相對人丁○○、甲○○、丙○○、乙○○於第一審繳
        納之裁判費共計為432142元一節，亦經原審及本院調閱
        上開案卷查核屬實，是依上開確定判決，第一審訴訟費
        用應由抗告人及Billy C.S.Kim、Betty G.S.Kim共同負
        擔。
  （三）抗告人雖辯稱上開確認繼承權存在事件之訴之利益僅存
        在於Billy C.S.Kim及Betty G.S.Kim二人與相對人丁○○、甲○○、丙○○、乙○○之間，就抗告人而言，並
        不具訴之利益或訴訟利害關係，且上開事件之爭議僅在
        於Kim氏夫婦與被繼承人石再興間之收養關係是否合法
        有效，相對人丁○○、甲○○、丙○○、乙○○逕將抗
        告人列為共同被告，本非適法云云。惟其所辯係屬本案
        訴訟中當事人適格與否之實體問題，倘抗告人就相對人
        丁○○、甲○○、丙○○、乙○○於本案訴訟中將抗告
        人同列為被告一節有所爭執，理應於本案訴訟或該案之
        上訴程序中抗辯，其未於本案訴訟程序中爭執，而於原
        審判決確定後之確定訴訟費用額程序中再為上開辯解，
        本院實無審酌之餘地。
  （四）又抗告人辯稱其就本案訴訟既無訴訟之利害關係，自不
        應負擔任何比例之訴訟費用，惟原審裁定僅諭示相對人
        Billy C.S.Kim、Betty G.S.Kim與抗告人應負擔之訴訟
        費用確定為432142元，卻未就民事訴訟法第85條第l項
        或準用同法第80條之規定加以審酌裁定，於法自難謂非
        有違誤云云。惟查，依民事訴訟法第85條第1項但書之
        規定，法院係「得」酌量共同訴訟人間利害關係之比例
        ，命分別負擔訴訟費用，是訴訟費用負擔之比例乃屬原
        審法院依職權裁量之範圍，而抗告人於本案訴訟（即93
        年度家訴字第54號）中既主張被繼承人石再興與Billy
        C.S.Kim及Betty G.S.Kim間之收養為有效云云，又與
        Billy C.S.Kim、Betty G.S.Kim同列為被告，並經本案
        訴訟第一審法院依職權酌量後，於判決主文宣示第一審
        「訴訟費用由被告負擔」確定在案，則原審裁定依上開
        確定判決宣示之訴訟費用負擔比例，確定抗告人與
        Billy C.S. Kim、Betty G.S.Kim共同負擔之訴訟費用
        額為432142元，亦無違誤。
  （五）綜上所述，依原審及本院調卷審查結果，抗告人與
        Billy C.S.Kim、Betty G.S.Kim應負擔之訴訟費用額為
        432142元，原審依相對人丁○○、甲○○、丙○○、乙○○之聲請，裁定抗告人與Billy C.S.Kim、Betty G.S.
        Kim應負擔上開訴訟費用額，及自原審裁定送達翌日起
        至清償日止，按週年利率百分之5計算之利息，其認事
        用法並無不合，抗告人仍執前詞指摘原裁定不當，求予
        廢棄改判，為無理由，應予駁回。
四、據上論結，本件抗告為無理由，依民事訴訟法第495條之1第
    1項、第449條第1項、第95條、第78條，裁定如主文。
中　　華　　民　　國　　96　　年　　7 　　月　　16　　日
                    家事法庭審判長法  官  陳美燕
　　　　　  　　　　　　          法　官  林富郎
　　　　　　　　　　　            法　官  林育幟
以上正本係照原本作成。
如不服本裁定，僅得於收受本裁定正本送達後10日內以適用法規
顯有錯誤為理由，向本院提出再抗告狀（須附繕本一份及繳納再
抗告裁判費新台幣1000元），經本院許可後始可再抗告。
中　　華　　民　　國　　96　　年　　7 　　月　　16　　日
                                  書記官　黃坤義
